臺灣高等法院高雄分院民事裁定　　　　　 96年度抗字第231號
抗　告　人　巳○○
抗　告　人　新興順企業有限公司
法定代理人　乙○○
抗　告　人　甲○○○○○○
法定代理人　乙○○
相 對 人即
聲　明　人　宇○○
　　　　　　亥○○
　　　　　　地○○
　　　　　　玄○○
　　　　　　黃○○
　　　　　　宙○○
　　　　　　申○○○
　　　　　　天○○
　　　　　　酉○○
　　　　　　戌○○
上列10共同
送達代收人　蔡建賢律師
相　對　人　財政部國有財產局
　　　　　　　　　　　設台北市○○○路116巷18號
法定代理人　未○○　　住同上
相　對　人　庚○○　　住澎湖縣.
　　　　　　辛○○　　住澎湖縣.
　　　　　　戊○○　　住澎湖縣.
　　　　　　午○○　　住澎湖縣.
　　　　　　己○○　　住高雄市.
　　　　　　辰○○　　住同上
　　　　　　卯○○　　住高雄市.
　　　　　　寅○○　　住高雄市.
　　　　　　丁○○　　住高雄縣.
　　　　　　子○○　　住同上
　　　　　　丑○○　　住同上
　　　　　　壬○○　　住同上巷.
　　　　　　癸○○　　住高雄縣.
　　　　　　丙○○　　住高雄市.
上列當事人間請求確認通行權等強制執行事件，相對人即聲明人
宇○○等10人聲明異議，抗告人對於中華民國96年7 月4 日台灣
澎湖地方法院96年度執聲字第1 號所為裁定提起抗告，本院裁定
如下：
    主  文
抗告駁回。
抗告程序費用由抗告人負擔。
    理  由
一、本件抗告意旨略以：因抗告人即債權人前以原法院95年度訴
    字第16號民事判決為執行名義，對債務人即相對人聲請假執
    行，經原法院民事執行處以96年度執字第1015號辦理。原法
    院民事執行處並依該判決主文第6 項內容，於96年5 月29日
    核發澎院能執義96執字第1015號執行命令（下稱系爭執行命
    令），命相對人於1 個月內，自動拆除澎湖縣馬公市○○段
    22地號等土地上之鐵柱及鐵絲網，供抗告人通行。本件債務
    人中之許文叔固係於執行名義判決（即原法院95年度訴字第
    16號）訴訟繫屬後，判決前死亡，然依強制執行法第4 條之
    2 規定，該執行名義對於許文叔之繼承人仍有效力。該判決
    既於判決後始發現許文叔死亡，依法應由原判決法院命許文
    叔之繼承人承受訴訟，並對之為送達，原判決非不生效力。
    且本件執行名義之原判決法院亦已依此程序於96年6 月25日
    以95年度訴字第16號裁定命許文叔之繼承人全體（即丁○○
    、壬○○、癸○○、子○○、丑○○、丙○○下稱丁○○等
    6 人）承受訴訟，則本件執行名義判決對許文叔及其繼承人
    應有效力，對許文叔以外其他債務人亦無因必要共同訴訟而
    不生效力之可能。是原裁定以執行名義判決對許文叔和其繼
    承人及其他債務人不生效力為由，撤銷原法院96年5 月29日
    澎院能執義96執字第1015號執行命令於法未合，為此提起抗
    告，求予廢棄原裁定云云。
二、按訴訟標的對於共同訴訟之各人必須合一確定者，必須一同
    起訴或一同被訴，其當事人之適格，始能謂無欠缺，如未以
    該共同訴訟人之全體一同起訴或被訴，而法院誤為適格之當
    事人，對之就訴訟標的為實體之裁判，該判決縱經確定，對
    於應參與訴訟之共同訴訟人全體均無若何效力可言（最高法
    院67年台抗字第480號判例參照）。
三、經查原法院95年度訴字第16號請求確認通行權等事件對系爭
    土地之共有人即相對人為有合一確定必要之共同訴訟，共同
    訴訟人許文叔既於原審96年5 月8 日判決前之95年3 月6 日
    死亡（見原審卷附證一、死亡證明書），即有民事訴訟法第
    168 條之訴訟程序當然停止之事由。原法院既未停止及命許
    文叔之繼承人承受訴訟則上開判決即為有法律上瑕疵之判決
    而該判決非為合法之判決，亦不因原法院於判決後之96年6
    月25日以裁定命許文叔之繼承人承受訴訟而有所不同，揆諸
    上揭最高法院判例，該判決對於應參與訴訟之共同訴訟人全
    體（即相對人及許文叔之繼承人）均無效力可言。況依執行
    名義即上開原法院判決主文第6 項所載，相對人國有財產局
    尚無拆除鐵柱及鐵絲網之義務乃前揭執行命多竟將相對人國
    有財產局列為執行對象亦有不合。至於「當事人提起上訴或
    抗告，在本院裁判後始發見當事人已於裁判前死亡者，參照
    本院18年上字第2690號及22年上字第804 號判例之釋示，此
    項裁判並非當然不生效力，應由本院調查其應行承受訴訟之
    人，對之命為承受訴訟並為送達裁判正本。本院68年11月7
    日第2 次民事庭庭長會議決定(二)後段，應予變更」。固經最
    高法院68年11月30日68年度第3 次民事庭庭長會議決定在案
    ，然該決定係指當事人於提起上訴或抗告，在最高法院裁判
    後始發見當事人於裁判前死亡者而言，核與本件許文叔係於
    第一審訴訟繫屬後判決前死亡之情形，亦不相同。又上開判
    決對於應參與訴訟之相對人及許文叔之繼承人均無效，且不
    因原法院為該判決後另裁定命許文叔之繼承人承受訴訟而有
    所不同。是原裁定以相對人國有財產局並非系爭執行命令執
    行之對象及上開判決不能對相對人發生效力等情，裁定撤銷
    系爭執行命令經核尚無不合。又系爭執行命令及原裁定均未
    以許文叔之繼承人即丁○○等6 人為當事人，則抗告人併以
    丁○○等6 人為相對人而提起抗告，亦難認為有理由，是抗
    告意旨指摘原裁定不當，求予廢棄，非有理由，應予駁回。
四、據上論結，本件抗告為無理由，依強制執行法第30條之1 、
    民事訴訟法第495 條之1 第1 項、第449 條第1 項、第95條
    、第78條、第85條第1項前段，裁定如主文。
中　　華　　民　　國　　96　　年　　8 　　月　　30　　日
                            民事第三庭
                                審判長法官  張國彬
                                法      官  鄭月霞
                                法      官  吳登輝
以上正本證明與原本無異。
本件裁定不得再抗告。
中　　華　　民　　國　　96　　年　　8 　　月　　31　　日
                                書  記  官  張明賢
                                                      Ｆ
